臺灣高雄地方法院交通事件裁定　　　　　　　　　　九十一年度交聲字第三九三號
　　受處分人　甲○○○
　　即異議人
右列受處分人因違反道路交通管理處罰條例案件，對於高雄市交通事件裁決所九十一
年六月四日所為之處分（原處分案號：高市交裁字第裁三二─ＺＨ0000000號
），聲明異議，本院裁定如左：
    主  文
原處分撤銷。
    理  由
一、異議意旨略以：受處分人即異議人甲○○○於民國九十一年六月四日接獲高雄市
    交通事件裁決所裁決書，指稱異議人於九十年十二月十四日十二時三十九分許，
    駕駛車牌號碼ＹＵ─○三八五號自用小客車，行經國道十號高速公路西向十七公
    里處時，時速達一百十三公里，超出時速八十公里之速度限制三十三公里，違反
    道路交通管理處罰條例第三十三條第一項汽車行駛高速公路，不遵管制之規定，
    裁處罰鍰新臺幣（下同）六千元，惟異議人並未收到本件舉發通知單，且異議人
    早於八十九年九月間即將戶籍地由高雄市苓雅區○○○路七巷三十七號三樓遷至
    高雄市○○區○○街三號十四樓現住地，高雄市交通事件裁決所逕予最高裁罰六
    千元，於法不合，爰依法提出異議等語。
二、按以科學儀器取得違規證據資料，足資認定其違規事實者，得逕行舉發之，此項
    逕行舉發，應記載車輛牌照號碼、車型等可資辨明之資料，查明汽車所有人姓名
    或名稱、住址，並以該汽車所有人為被通知人製單舉發之；逕行舉發者，應按已
    查明之資料填註車牌號碼、車輛種類、車主姓名或地址，並於通知單上方空白處
    加註逕行舉發之文字後，由舉發機關送達被通知人；違反道路交通管理事件行為
    人，未依規定自動繳納罰鍰，或未依規定到案聽候裁決，處罰機關應於違反道路
    交通管理事件行為人，未依規定自動繳納罰鍰，或未依規定到案聽候裁決，處罰
    機關應於一個月內依標準表逕行裁決之，違反道路交通管理事件統一裁罰標準及
    處理細則第二十三條第一項第五款、第二項、第十一條第一項第三款、第四十四
    條第一項分別定有明文，故依前揭規定，舉發違反道路交通管理事件通知單應先
    由舉發機關送達受處分人，受處分人復未自動繳納罰鍰或未到案聽候裁決，處罰
    機關始得依違反道路交通管理事件統一裁罰標準表逕行裁決之，倘舉發違反道路
    交通管理事件通知單未經合法送達受處分人，處罰機關即逕行裁決，其裁決程序
    顯非合法。
三、又處理違反道路交通管理事件，有關文書送達之程序，依行政程序法之規定；對
    於當事人之送達，應為送達之處所不明者，行政機關得依申請准為公示送達，如
    無人為公示送達之申請者，行政機關為避免行政程序遲延，認有必要時，得依職
    權命為公示送達，違反道路交通管理事件統一裁罰標準及處理細則第五條、行政
    程序法第七十八條第一項第一款、第二項固分別定有明文，惟公示送達應以受送
    達人之住居所、事務所及所在地不明者，始得為之，如受送達人所在地尚非不明
    ，而逕以公示送達方式以為送達，即不發生送達之效力，最高法院六十六年度臺
    非字第一六七號判例、八十一年度臺上字第四六九二號判決可資參酌，因此，行
    政程序法第七十八條第三項雖另規定：「當事人變更其送達之處所而不向行政機
    關陳明，致有第一項之情形者，行政機關得依職權命為公示送達」，然依首揭規
    定及見解，該條項公示送達應需具有：當事人有變更其送達處所之情形。當
    事人未向行政機關陳明。因而致生同條第一項第一款「應為送達之處所不明」
    三要件，始得為之，易言之，當事人雖未陳明送達處所變更，然未致應為送達之
    處所不明，例如可透過戶籍查詢得知新址者，行政機關仍不得據此規定命為公示
    送達，臺灣高等法院臺中分院九十一年度交抗字第三○判決亦同此見解，可資參
    酌。
四、經查：
  (一)本件異議人即受處分人之戶籍早於八十九年九月二十七日即遷移至高雄市○○區
    ○○街三號十四樓，有法務部戶役政連結作業系統受處分人戶籍資料一份在卷可
    稽，舉發機關即內政部警政署國道公路警察局國道第八警察隊於九十年十二月三
    十一日將舉發違反道路交通管理事件通知單交由郵局寄送受處分人時，所載寄送
    地址卻仍為「高雄市苓雅區○○○路七巷三十七號三樓」，有大宗掛號函件存根
    可在卷可稽查，故本件在內政部警政署國道公路警察局國道第八警察隊可透過戶
    籍查詢系統得知受處分人新址，受處分人應為送達之處所並非不明之情形下，仍
    以受處分人遷移新址不明為由，於九十一年三月五日逕為公示送達，有該隊九十
    一年七月二日公警國八交字第○九一○○○四七○八號函在卷可按，揆諸前揭說
    明，該公示送達並不合法，自不生送達之效力。
  (二)至道路交通安全規則第二十三條第一項雖規定汽車所有人名稱、地址等如有變更
    ，應向公路監理機關辦理登記，惟如未辦理異動登記，僅係公路主管機關得依道
    路交通管理處罰條例第十六條第一項第一款規定，對汽車所有人處新臺幣九百元
    以上一千八百元以下之罰鍰，非謂行政機關依異動申報登記前之住址無法送達時
    ，即可依行政程序法第七十八條第三項規定依職權命為公示送達，亦即，公示送
    達有其要件，汽車所有人地址變更雖有申報義務，惟僅係行政機關對於違反此項
    行政上義務者得科以罰鍰，與行政機關得否依職權命為公示送達究屬二事，兩者
    不可相混淆。
  (三)因此，本件異議人於九十年十二月十四日十二時三十九分許，駕駛車牌號碼ＹＵ
    ─○三八五號自用小客車，行經國道十號高速公路西向十七公里處時，時速達一
    百十三公里，超出時速八十公里之速度限制三十三公里之違規事實，雖為異議人
    所不否認，惟本件舉發違反道路交通管理事件通知單既未經合法送達於異議人即
    受處分人，已詳如前述，則原處分機關逕予裁決，即難謂合法。從而，本件異議
    為有理由，原處分應予撤銷，並發交原處分機關重新送達後，再依法裁決，以為
    適法。
據上論斷，應依道路交通管理處罰條例第八十七條第二項、道路交通案件處理辦法第
二十條，裁定如主文。
中      華      民      國    九十一    年      九      月     十三     日
                  臺灣高雄地方法院交通法庭
                                  法  官 劉傑民
右正本證明與原本無異。
如不服本裁定應於送達後五日內向本院提出抗告狀。
                                  書記官 黃琬婷
中      華      民      國    九十一    年      九      月     十三     日
